臺灣高等法院臺南分院刑事判決
　　　　　　　　　　　　　　　　 94年度上易字第305號　Ａ
上　訴　人　臺灣雲林地方法院檢察署檢察官
上　訴　人
即　被　告　甲○○
上　訴　人
即　被　告　丙○○
上　一　人
選任辯護人　鄭慶海　律師
上列上訴人因被告過失傷害案件，不服臺灣雲林地方法院93年度
易字第232號中華民國94年5月10日第一審判決（起訴案號：臺灣
雲林地方法院檢察署92年度偵字第4357號），提起上訴，本院判
決如下：
    主  文
原判決撤銷。
甲○○、丙○○從事業務之人，因業務上之過失傷害人，各處有
期徒刑肆月，如易科罰金，均以佰元折算壹日。
    事  實
一、丙○○係雲林縣古坑鄉桂林村桃源1之31號「仙地休閒大場
    所」之負責人，甲○○則受僱於丙○○，在上址擔任外場服
    務生，負責供應餐點、收拾餐桌及為客人使用之小火鍋添加
    燃料等服務顧客用餐工作，2人均為從事餐飲服務業務之人
    。丙○○明知酒精膏係乙醇，屬危險物，本應注意於酒精膏
    之容器上標示明顯之危害警告訊息、危害防範措施等安全衛
    生注意事項，另應對新僱勞工依實際需要排定適用於各該工
    作必要之安全衛生教育訓練，課程包括勞工安全衛生概念、
    安全衛生工作守則及標準作業程序等項目，且對使用危險物
    者，教育訓練時數不得少於6小時，丙○○應注意能注意而
    疏於注意，竟未安排新僱用之甲○○進行安全衛生教育訓練
    及教導正確使用酒精膏之方式，且未於酒精膏之容器上標示
    明顯之危害警告訊息、危害防範措施等安全衛生注意事項；
    而甲○○亦本應注意酒精膏燃點低、遇高溫易發生爆炸，於
    添加酒精膏前，應先將爐內火苗熄滅及冷卻後，再予以添加
    酒精膏，以免火勢竄燒之危險，且依當時情形，亦無不能注
    意之情事，詎未接受任何安全衛生教育訓練之甲○○竟疏未
    注意，於92年7月26日中午12時許，在上址「仙地休閒大場
    所」內輪值外場服務生時，見用餐顧客乙○○所食用之火鍋
    爐內酒精膏已不足加熱、烹煮火鍋食材，即在乙○○座位前
    之餐桌上，未將火鍋爐火熄滅，遽然加入酒精膏，致火鍋爐
    內火苗順勢竄燒至乙○○身上，造成乙○○受有全身15% 燒
    傷併植皮術後前胸部及頸部疤痕攣縮等傷害。
二、案經乙○○訴由雲林縣警察局斗南分局移送臺灣雲林地方雲
　　林法院檢察署檢察官偵查起訴。
    理  由
甲、証據能力部分：
一、按被告以外之人於審判外之陳述，雖不符前四條之規定，而
    經當事人於審判程序同意作為證據，法院審酌該言詞陳述或
    書面陳述作成時之情況，認為適當者，亦得為證據。
    當事人、代理人或辯護人於法院調查證據時，知有第一百五
    十九條第一項不得為證據之情形，而未於言詞辯論終結前聲
    明異議者，視為有前項之同意，刑事訴訟法第一百五十九條
    之五定有明文。
二、查本院準備程序及審判期日，被告對於証人即被害人乙○○
    於警詢時證述，均未爭執其等之証據能力，揆之上開規定，
    自得為証據，合先敘明。
三、共同被告甲○○於偵、審關於不利被告丙○○之陳述因未具
    結，故不能作為證據，併此明。
乙、實體方面：
一、訊據被告丙○○，辯稱：「我不知道要給員工教育訓練。」
    被告甲○○辯稱；「我添加酒精膏，不是火苗竄燒到被害人
    ，是氣爆的，當時有砰一聲而且很大聲，我不是遽然加入酒
    精膏，我是有去判斷後才添加的，我不知道氣爆是什麼原因
    產生的。」等語。
二、查；
（一）被告甲○○部分：
  (一)告訴人乙○○指訴稱：告訴人確有於92年7月26日中午，前
    往被告丙○○所經營之上址「仙地休閒大場所」用餐，且當
    日因被告甲○○於火鍋爐具內添加酒精膏時，未將火鍋下爐
    火熄滅，即遽然在餐桌上加入酒精膏，方致火鍋爐具內火苗
    順勢竄燒而受傷（見警卷第6頁、偵卷第10頁）。
  (二)告訴人之診斷證明書1紙（警卷第8頁）：證明告訴人確因遭
    火燒，而受有全身15%燒傷併植皮術後前胸部及頸部疤痕攣
    縮之傷害。
  (三)目擊證人翁秋南於94年4月19日原審審理時所為之證述：證
    明被告甲○○於92年7月26日中午，在告訴人座位前餐桌上
    添加火鍋爐具內酒精膏時，確未將火鍋爐火熄滅，即遽然加
    入酒精膏，致火鍋爐內火苗順勢竄燒至告訴人身上，使告訴
    人因而燒傷（見原審卷二第7頁反面）。故甲○○辯稱：伊
    確定火鍋下沒有火苗才添加酒精膏液體云云，為不可採。
  (四)證人陳世穎證稱：「這種被酒精膏燒傷事件，一般而言人為
    操作疏失，因為要確認熄火才可以添加。」，「這樣的酒精
    膏沒有發生過氣爆現象。」（見原審卷一第129頁）。按酒
    精膏係燃點低之燃料，於低溫即易點燃，又因係液體且具粘
    稠性，若是倒入高溫或火種處，則有發生火苗順勢而上、進
    而點燃容器內大量酒精膏而發生爆炸之風險，此為日常生活
    之一般常識，從而，添加酒精膏前，必須先確定爐具內已完
    全熄火、冷卻後，始得為之。經查，案發當時被告甫自屏東
    商業技術學院畢業（現則為國立雲林科技大學二技學生，有
    在學證明書1紙在卷可參），顯已受過國中、高中物理化學
    完整課程，對將酒精膏注入高溫處可能引起燃燒、進而爆炸
    之結果，應知悉甚詳。況被告甲○○於原審審理時亦自承不
    否認酒精膏遇到火會容易燃燒是常識之情。則此既為被告甲○○擔任餐廳服務生應注意之事項，而依當時情形，客觀上
    亦無不能注意之情事，被告甲○○應注意告訴人所食用之火
    鍋料理爐具內尚有火苗燃燒，能注意竟疏未注意，貿然加入
    酒精膏，致火鍋爐內火苗順勢竄燒至告訴人身上，使告訴人
    因而燒傷，被告甲○○確有違反前開注意義務並因此肇禍，
    其有過失，已甚明確。
  (五)按稱重傷者，謂左列傷害：一毀敗一目或二目之視能。二毀
    敗一耳或二耳之聽能。三毀敗語能、味能或嗅能。四毀敗一
    肢以上之機能。五毀敗生殖之機能。六其他於身體或健康，
    有重大不治或難治之傷害，刑法第10條第4項定有明文。惟
    所謂其他於身體或健康有重大不治或難治之傷害，係指傷害
    重大，且不能治療或難於治療者而言。故傷害雖屬不治或難
    治，如於人之身體或健康無重大影響者，仍非本款所稱之重
    傷，最高法院29年度上字第685號判例參照。告訴人所受之
    傷害即全身15%燒傷併植皮術後前胸部及頸部疤痕攣縮，經
    證人即告訴人之主治醫師潘信誠於原審審理時證述：「被害
    人燒傷面積預估百分之十五，大部分在前胸部及頸部，第2
    段手術疤痕重建手術後，右上肢往上功能可以回復到八、
    九成，頸部疤痕就功能來說，脖子活動不會受限制，但如果
    穿衣服較低，可以看到疤痕排汗器官是在真皮層較深處，若
    傷口植皮後，則那部分以現在認定無法排汗。排汗功能喪失
    佔全身百分之幾，這位病人是8%。」「（問：植皮修補面積
    可以達到百分之幾？）以我個人評估，若能達到50%就不錯
    了。」（見審卷一第119頁面至第125頁）等語；故被害人所
    受傷勢雖皮膚外會留下疤痕，此疤痕除影響外觀外，尚有攣
    縮及影響活動、排汗之情形，雖屬不治或難治，但於人之身
    體或健康尚無重大影響，揆之前揭判例意，非本款所稱之重
    傷。被告所辯被害人未達重傷程度, 尚非無可採。
（二）被告丙○○部分：
  (一)被告丙○○於原審審理時自承「（檢察官問：是不是沒有安
    排特定的時間來訓練？）是的，有經驗的教導沒有經驗的。
    」，「（檢察官問：你知道他們到底教導什麼東西？）我不
    知道。（檢察官問：有無跟他們說要教導何東西？）我不是
    專業，所以請師父去教導。」等語（見審卷二第16頁）明確
    。
  (二)危險物及有害物通識規則、勞工安全衛生教育訓練規則：查
    酒精膏係乙醇，屬引火性液體之危險物，雇主對裝有此種危
    害物質之容器，應依規定方式明顯標示危害警告訊息、危害
    防範措施等事項，行政院勞工委員會依勞工安全衛生法第7
    條規定訂定之危險物及有害物通識規則第2條所定附表1中壹
    之四（三）及第5條訂有明文。又雇主對新僱勞工須依實際
    需要排定安全衛生教育訓練，課程包括勞工安全衛生概念、
    安全衛生工作守則及標準作業程序等事項，且對使用危險物
    之勞工，其安全教育訓練時數不得少於6小時，行政院勞工
    委員會依勞工安全衛生法第23條第2項規定訂定之勞工安全
    衛生教育訓練規則第13條、附表11亦訂有明文。
  (三)證人即「仙地休閒大場所」之廚房工作人員廖德行於94年4
    月19日原審審理時所為之證述：證明被告丙○○並未安排被
    告甲○○接受正式且完整之安全衛生教育訓練及教導正確使
    用酒精膏之方式，僅口頭交代「仙地休閒大場所」內有經驗
    之工作人員須注意隨時於工作中告知無經驗之服務生，應如
    何從事餐飲服務工作及工作時之安全注意事項，無經驗之服
    務生應主動向有經驗之工作人員請益，且並無驗收或確認無
    經驗之服務生是否已熟悉此等安全事項等語（見原審卷二第
    28頁）。
  (四)證人即案發當時亦在「仙地休閒大場所」擔任服務生工作之
    曾衍凱於94年4月19日原審審理時所為之證述：沒有看到廚
    房師傅教導甲○○，他也有教導甲○○等語（見原審卷二第
    32-33頁）。從而被告丙○○辯稱：有請店長對員工做職前
    訓練，是伊請廚房的廚師口頭告知新進員工，且事後有問與
    甲○○同期的服務生，都知道要熄火才能加酒精膏，等確定
    沒有火才能添加等語，亦非可採。
  (五)被告丙○○既係「仙地休閒大場所」之負責人，以從事餐飲
    為業，自應知悉勞工安全衛生法、勞工安全衛生教育訓練規
    則、危險物及有害物通識規則等規定，而於裝有酒精膏之容
    器上標示明顯之危害警告訊息、危害防範措施，並對被告甲○○施以安全衛生教育訓練及教導酒精膏之正確使用方法，
    其能注意，竟疏未注意依規定為之，致新僱員工即被告甲○○未能依正確方式為告訴人添加火鍋爐內酒精膏，致火鍋爐
    內火苗順勢竄燒至告訴人身上，使告訴人因而燒傷，被告丙○○達確有違反前開注意義務並因此肇禍，其有過失，至為
    灼然。
三、論罪科刑之理由：
    一按刑法上所謂業務，係指個人基於其社會地位繼續反覆所
      執行之事務。查被告丙○○係上址「仙地休閒大場所」之
      負責人，被告甲○○係受僱於被告丙○○，在上址擔任外
      場服務生，負責服務顧客用餐工作，足認被告甲○○、丙○○2人主、客觀上均是基於餐廳服務之社會地位而反覆
      執行事務，屬從事餐飲服務業務之人。是核被告甲○○、
      丙○○所為，均係犯刑法第284條第2項前段業務過失傷害
      罪，公訴人認被告二人所為，係犯同條項後段之業務過失
      重傷罪，容有未洽，起訴法條應予變更，併此明。
四、原審予以論罪科刑，固非無見，惟查：被害人所受傷勢未達
    重傷程度，己如前述，原審認為重傷，尚有未洽，檢察官上
    訴，認量刑過輕，尚非可採，被告上訴意旨，指摘原判決不
    當，為有理由，應由本院將原判決此部分撤銷改判，爰審酌
    被告甲○○、丙○○均無不良素行，犯後均否認犯行，態度
    不佳，且迄均仍未與告訴人達成和解，等一切情狀，各量處
    如主文所示之刑，並均諭知如易科罰金之折算標準。被告上
    訴請求宣告緩刑，惟被告二人事發至今，未與被害人和解且
    推卸責任，難以認其無再犯之虞，不宜宣告緩刑，併此明
    。
據上論結，應依刑事訴訟法第369條第一項前段、第364條、第30
0條、第299條第一項前段、刑法第284條第2項前段、第41條第1
項前段、罰金罰鍰提高標準條例第1條前段、第2條，判決如主文
。
本案經檢察官趙中岳到庭執行職務。
中　　華　　民　　國　　94　　年　　11　　月　　16　　日
                  刑事第三庭    審判長法　官  陳義仲
                                      法　官　宋明蒼
                                      法　官　楊子莊
以上正本證明與原本無異。
不得上訴。
　　　　　　　　　　　　　　　　　　　書記官　王全龍
中　　華　　民　　國　　94　　年　　11　　月　　18　　日
附錄法條：
中華民國刑法第284條 (過失傷害罪) 因過失傷害人者，處六月
以下有期徒刑、拘役或五百元以下罰金，致重傷者，處一年以下
有期徒刑、拘役或五百元以下罰金。
從事業務之人，因業務上之過失傷害人者，處一年以下有期徒刑
、拘役或一千元以下罰金，致重傷者，處三年以下有期徒刑、拘
役或二千元以下罰金。
